臺灣屏東地方法院交通事件裁定　　　　　　　　　　九十二年度交聲字第一一八號
　　異　議　人
　　即受處分人　甲○○
右列受處分人因違反道路交通管理處罰條例案件，對於交通部公路總局屏東監理站於
民國九十二年十月六日以屏監違字第八二—Ｎ00000000號所為之裁決處分（
原舉發案號：高雄縣警察局八十九年十二月二十二日高縣警交字第Ｎ0000000
0號），聲明異議，本院裁定如左：
    主  文
原處分撤銷。
甲○○不罰。
    理  由
一、原處分意旨略以：異議人即受處分人甲○○於民國八十九年十二月二十二日騎乘
    車牌號碼ＰＭＭ—一三○號重型機車（下稱系爭機車）附載一人，行經高雄縣鳳
    山市○○路與成功路口時，因所附載之乘客未戴安全帽，而為當時於該處執行交
    通勤務之高雄縣警察局鳳山分局成功派出所警員呂光明查獲，嗣於警員詢問並檢
    查異議人之證件時，發現異議人駕駛車輛未隨身攜帶駕駛執照，故當場以異議人
    違反道路交通管理處罰條例第二十五條第三項第一款、第三十一條第三項（該條
    例於九十二年一月二日修正，改列於同條第六項）規定製單舉發，並由交通部公
    路總局屏東監理站裁處罰鍰新臺幣（下同）一千一百元。
二、異議意旨略以：八十九年十二月二十二日當時，異議人係於桃園縣中壢市合強纖
    維股份有限公司上班，並未於上開地點騎乘系爭機車遭舉發，且伊於八十九年七
    月份即考領駕駛執照，並非無照駕駛，故上開遭警員舉發者應另有其人，爰請求
    撤銷原處分云云。
三、按法院受理交通事件，準用刑事訴訟法之規定，道路交通管理處罰條例第八十九
    條前段，定有明文。又按認定犯罪事實所憑之證據，雖不以直接證據為限，間接
    證據亦包括在內，然而無論直接證據或間接證據，其為訴訟上之證明，須於通常
    一般之人均不致有所懷疑，而得確信其為真實之程度者，始得據為有罪之認定，
    倘其證明尚未達到此一程度，而有合理之懷疑存在而無從使事實審法院得有罪之
    確信時，即應由法院為諭知被告無罪判決（最高法院七十六年臺上字第四九八六
    判例參照），依前揭準用之規定，上開判例於法院審理行為人違反道路交通管理
    處罰條例案件時，亦有其適用，先予敘明。
四、經查，系爭機車之所有權於八十七年七月間由原車主「郎順機車行」移轉予林月
    春，嗣因林月春於八十八年十一月八日與其夫許順祺離婚改居住他處，遂將系爭
    機車交由許順祺及其長子許延平占有、使用迄今等情，業經證人許順祺、許延平
    證述在卷，復有交通部公路總局高雄區監理所屏東監理站九十二年十二月二十六
    日高監屏字第○九二○○二七四○四號函所附機器腳踏車新領牌照登記書附卷可
    參，證人許順祺並證稱系爭機車於八十八年至九十年間均係伊與許延平在使用，
    因為伊工作之需要，隨時都要騎用系爭機車，所以很少將機車借給他人，就算出
    借也都是短期的，伊不曾將系爭機車借給二十歲左右之年輕人，伊不認識異議人
    ，也未曾將系爭機車借給異議人騎用等語，證人許延平亦證稱未曾將系爭機車借
    他人使用等語，足見異議人辯稱未曾占有使用系爭機車之事實，應屬可採。
五、證人即舉發本件之警員呂光明雖於本院證稱當時所舉發之違規駕駛人確係本件異
    議人，因八十九年十二月二十二日伊開出舉發通知單時，曾要求該違規駕駛人提
    出國民身分證，經核對相片無訛後始行舉發云云，惟異議人之國民身分證係於八
    十五年六月三十日所請領，直至九十二年六月二十三日始因遺失而申請補發，此
有本院依職權查詢國民身分證異動記錄資料影本一紙附卷可參，是證人呂光明舉
    發本件違規時所核對之國民身分證縱非經偽造，其照片亦應係八十五年六月三十
    日前所拍攝，而異議人係於七十一年五月九日出生，則上開照片拍攝時異議人年
    僅十四歲，然本件異議人受舉發之時業已年滿十八歲，依常情其髮型、外貌已歷
    青春期之成長，應均有相當程度不同，證人呂光明僅以身分證上之照片核對，是
    否確能保證異議人與被舉發人間之同一性，並非無疑；況卷附被檢舉人於高雄縣
    警察局舉發違反道路交通管理事件通知單上所簽寫之「甲○○」三字，與異議人
    於聲明異議狀及歷次訊問筆錄末之簽名相較，其筆畫順序、書寫特徵均大異其趣
    ，顯非相同之人所書寫。故證人呂光明關於本件異議人即係八十九年十二月二十
    二日伊所舉發違規之人之證詞，應非可採。
六、綜上論述，依現有卷證，尚未有相當證據足資證明異議人有於上開時地違規行駛
    ，本院復查無其他積極證據足證異議人有何處分書所指違規行為，原處分機關以
    異議人違反道路交通管理處罰條例違反道路交通管理處罰條例第二十五條第三項
    第一款、第三十一條第六項之規定，裁決異議人罰鍰一千一百元，即有未洽，本
    件異議為有理由，應由本院依法撤銷原裁決，並為異議人不罰之諭知。
據上論結，應依道路交通案件處理辦法第二十條前段，裁定如主文。
中      華      民      國      九十三      年    一      月    三十    日
                                        臺灣屏東地方法院交通法庭
                                            法  官  林柏泓
右正本證明與原本無異。
如不服本裁定應於收受送達後五日內向本院提出抗告書狀敘述抗告之理由抗告於台灣
高等法院高雄分院。
                                            書記官  吳光璵
中      華      民      國      九十三      年    二      月     二     日
